---
title: "prova_01"
author: "Rosenilda Pereira Barreto</br>"
date: "Introdução a Estatística 2020.1"
output: github_document
editor_options: 
  chunk_output_type: console
---

```{r setup, include=FALSE}
knitr::opts_chunk$set(echo = TRUE)
library(tidyverse)
```

**Questão 01**

**(a)** Fiz a distribuição de frequência da variável ordem em ordem crecente usando o seguinte código:

```{r}
peixes_rio_madeira <- read_csv("dados/brutos/peixes_rio_madeira.csv")

peixes_rio_madeira %>% 
  count(ordem) %>% 
  arrange(n)

```

**(b)** Observando a tabela de frequência criada no item (a), a maioria dos peixes pertencem a ordem Characiformes, ordem que totaliza 64356 peixes.

**(c)** Observando a tabela de frequência do item (a), 17 peixes não foram identificados na variável ordem.

**Questão 02**
Fiz uma tabela de frequência relacionando a média, o desvio padrão e o coeficiente de variação para simultaneamente obter as médias, compará-las e observar se é ou não o mais adequado usar o coeficiente de variação para comparar a variabilidade. Segue o código que usei:

```{r}
peixes_rio_madeira%>%
  select(bacia, ordem, peso_g)%>%
  filter(bacia == "Rio Guaporé")%>%
  group_by(ordem)%>%
  summarise(
    media_peso = mean(peso_g,na.rm = TRUE),
    desvio_peso = sd(peso_g,na.rm = TRUE),
    coeficiente_variacao_peso = ((desvio_peso/media_peso)*100)
  )
```

**(a)** Observando a tabela de frequência criada, como as médias de cada categoria da variável ordem são distintas,o coeficiente de variação é a melhor forma para avaliar a variabilidade da variável ordem.

**(b)** Como os peixes Clupeiformes possuem menor coeficiente de variação (78.2), então esses são peixes de distribuição do peso mais homogênea.

**Questão 03** Para recodificar a variável sexo por sexo_recode, primeiro observei quais são todas as categorias da variável sexo. Para tanto,usei o código:

```{r}
peixes_rio_madeira%>%
  group_by(sexo)%>%
  summarise(
    n = n()
  )
```
Assim, foi preciso igualar as categorias Fêmea e fêmea para fazer a recodificação. Usei, então, esse código, onde para além de fazer a recodificação fornece as frequências percentual de todas as categorias Fêmea, Macho e Não coletado:

```{r}
peixes_rio_madeira%>%
mutate(
sexo_recode = recode(
      sexo,
"Fêmea" = "Fêmea",
"fêmea" = "Fêmea",
"Macho" = "Macho"
    )
    )%>%
  count(sexo_recode)%>%
  summarise(
    sexo_recode = sexo_recode,
    frequencia = ((n/49800)*100)
  )
```

**(a)** Fazendo a diferença entre a frequência percentual entre Fêmea e Macho $$56.9 - 43.1$$, que dá $$13.8$$, é preciso que haja um aumento percentual de $$13.8%$$ no total da categoria Machos para igualar a quantidade percentual de Machos e Fêmeas.

**(b)** Para saber qual o sexo de peixe que apresenta o maior peso, usei o código a seguir, onde a ordem do peso_g aparece de forma decrescente. Rodando o código, percebe-se que o peixe de maior peso é um peixe fêmea.

```{r}
peixes_rio_madeira%>%
  group_by(peso_g)%>%
  mutate(
    sexo_recode = recode(
            sexo,
      "Fêmea" = "Fêmea",
      "fêmea" = "Fêmea",
      "Macho" = "Macho"
    )
  )%>%
  count(sexo_recode)%>%
  summarise(
    sexo_recode = sexo_recode,
    frequencia = ((n/49800)*100)
  )%>%
  arrange(desc(peso_g))%>%
  filter(sexo_recode == "Macho" | sexo_recode == "Fêmea")
```


**Questão 04** Para determinar qual o sexo correspondente a maior quantidade de peixes são carnívoros, fiz uma tabela de frequência, onde é possível observar a quantidade de peixes de cada categoria da variável sexo que possue cada tipo hábito alimentar. Rodando o código que segue, $$8552$$ peixes machos são carnívoros.

```{r}
peixes_rio_madeira%>%
    group_by(sexo, habito_alimentar)%>%
    count(habito_alimentar)%>%
    summarise(
      habito_alimentar = habito_alimentar,
      frequencia = n,
      sexo = sexo
    )
  
```

**Questão 05** Rodando o primeiro código a seguir eu pode ler o dataset, alterando a variável rendimento_liquido para numeric. E rodando o segundo, obtive que o maior rendimento líquido é $$132984$$.

```{r}
contracheque <- read_csv("dados/brutos/contracheque.csv", col_types = cols(rendimento_liquido = col_number()))

```


```{r}
contracheque%>%
  select(rendimento_liquido)%>%
  arrange(desc(rendimento_liquido))
```


 **Questão 06** Rodando o código que segue é possível determinar a quantidade de funcionários públicos que recebem salário acima de $$R$39293,32$$, que são $$106$$ no total. 
```{r}
contracheque%>%
  select(rendimento_liquido)%>%
  filter(rendimento_liquido > 39293.32)%>%
count()
```
 
**(a) Recebem acima de $$R$100000,00$$ duas pessoas, conforme o código que segue
```{r}
contracheque%>%
  select(rendimento_liquido)%>%
  filter(rendimento_liquido > 100000)%>%
  count()
```
**(b)** Para saber qual o tribunal possue maior variabilidade usei o coeficiente de variação, sendo o maior identificado o correspondente ao tribunal mais homogêneo. Assim, precisei calcular média e desvio padrão para determinar o coeficiente de variação e ordenar de forma decrescente o coeficiente de variação para visualizar o tribunal mais variável. Rodando o código abaixo, percebi que o tribunal de maior variabilidade é o Tribunal Superior Eleitoral.
```{r}
contracheque%>%
  select(rendimento_liquido, tribunal)%>%
  group_by(tribunal)%>%
  summarise(
    media_rendimento = mean(rendimento_liquido, na.rm = TRUE),
    desvio = sd(rendimento_liquido, na.rm = TRUE),
    cv = ((desvio/media_rendimento)*100)
  )%>%
  arrange(desc(cv))
```

**Questão 07**
**(a)** O turno que possui maior mediana das notas é o turno integral, pois o segundo quartil representado na caixa do Boxplot do turno integral, que representa a mediana, é o que está mais acima (eixo y) em relação aos demais Boxplots.
**(b)** Rodando o código abaixo, obtive que a média e a mediana das notas do turno integral, são aproximadamente, respectivamente, $$663$$ e $$657$$.

```{r}
library(readr)
cursos_prouni <- read_csv("dados/brutos/cursos-prouni.csv")
cursos_prouni%>%
  group_by(turno)%>%
  summarise(
    media_nota = mean(nota_integral_ampla, na.rm = TRUE),
    mediana_nota = median(nota_integral_ampla, na.rm = TRUE)
  )
```
**(c)** Rodando o código seguinte, obtive que o curso de menor homogeneidade é o Curso a Distância, pois o coeficiente de variação (cv) foi o maior encontrado.
```{r}
cursos_prouni%>%
  select(turno, nota_integral_ampla)%>%
  group_by(turno)%>%
  summarise(
    media_nota = mean(nota_integral_ampla, na.rm = TRUE),
    desvio_nota = sd(nota_integral_ampla, na.rm = TRUE),
    cv = ((desvio_nota/media_nota)*100)
    )%>%
arrange(desc(cv))
```
**Questão 08** A quinta posição, conforme o exibido ao rodar o código que segue.

```{r}
cursos_prouni%>%
  group_by(uf_busca)%>%
  count()%>%
  arrange(desc(n))
```

**Questão 09** Rodando o código abaixo, obtive que há 295 cursos distintos.

```{r}
cursos_prouni%>%
  distinct(nome)
```

**Questão 10** O gráfico do curso de direito possui distribuição mais homogênea do que o do curso de medicina já que aparentemente se trata de uma curva normal. Assim, provavelmente a média,a mediana e a moda desse gráfico coincidem. Já o gráfico do curso de medicina representa uma distribuição assimétrica para a direita.Logo, a mediana é a melhor medida de posição central para representar as informações desse gráfico. Devido a concentração de valores muito altos do gráfico referente ao curso de medicina, comparando-o co o gráfico de direito, o curso de medicina tem média maior. Com respeito a mediana, provavelmente a do curso de direito é maior do que o do curso de medicina, devido a simetria desse grafico.  

